【裁判字號】    89,訴,1695
【裁判日期】    891109
【裁判案由】    偽造文書
【裁判全文】
臺灣高雄地方法院刑事判決                        八十九年度訴字第一六九五號
    公  訴  人  臺灣高雄地方法院檢察署檢察官
    被      告  丙○○
    被      告  甲○○
右列被告因偽造文書案件，經檢察官提起公訴（八十八年度偵字第三○四四五號），
本院判決如左：
    主  文
丙○○公訴不受理。
甲○○無罪。
    理  由
一、公訴意旨略以：被告丙○○於民國八十六年初，因案外人乙○○要買房子而接受
    委託辦理，而持有乙○○之身份證，後因故未將該身分證返還；之後被告甲○○
    於八十六年三、四月間曾向丙○○之弟即案外人黃冠誠承租房子，而於八十七年
    七月間被收回，而該屋原由甲○○申請一支電話使用中，竟未經乙○○之同意，
    將乙○○之身份證交與甲○○，要甲○○持該身分證使用，而甲○○亦明知未經
    同意，竟基於共同之犯意，而盜刻乙○○之印章，並偽造乙○○之署押，又基於
    概括之犯意，而偽造移機及過戶申請書向台灣南區電信分公司台南營業處申請，
    足以生損害於乙○○，因認被告二人所為，係犯刑法第二百十六條、第二百十條
    第一項之行使偽造文書罪嫌之共同正犯云云。
二、按被告死亡者，法院應諭知不受理之判決，刑事訴訟法第三百零三條第五款定有
    明文。經查被告丙○○業於民國八十九年四月三日死亡，有戶役政連結作業系統
    表一紙在卷可稽，揆諸前開說明，爰逕為諭知不受理之判決。
三、次按犯罪事實應依證據認定之，無證據不得推定其犯罪事實。又不能證明被告犯
    罪者，應諭知無罪之判決，刑事訴訟法第一百五十四條、第三百零一條第一項分
    別定有明文。又告訴人之告訴，係以被告受刑事訴追為目的，是其陳述是否與事
    實相符，仍應調查其他證據以資審認。而認定不利被告之事實，須依積極證據，
    苟積極證據不足為不利於被告事實之認定時，即應為有利於被告之認定，不必有
    何有利之證據；事實之認定，應憑證據，如未能發現相當證據，或證據不足證明
    ，自不能以推測或擬制之方法，以為裁判基礎，最高法院五十二年臺上字第一三
    ００號、三十年上字第八一六號、四十年台上字八六號分別著有判例足供參照。
四、本案公訴人認被告甲○○有前揭犯嫌，無非以被害人乙○○之指訴及台灣南區電
    信分公司台南營業處函為其主要論據。訊據被告甲○○固坦承有拿乙○○之身份
    證及印章前往電信局辦理過戶之情，惟堅決否認有何行使偽造文書犯行，辯稱：
    伊於八十六年底從大陸回台，因娶大陸老婆，原住處台南市○○路○段二三七號
    要整修，遂於八十七年一、二月間向丙○○以每月新台幣（下同）一萬元之租金
    ，承租其弟黃冠誠所有位於台南市○○路○段一二六巷七號之三透天屋一棟，當
    時屋裡電話0000000係由丙○○出錢，遂扣除三千元，伊僅給七千元，後
    來原住處修繕完畢，伊遂於八十七年五、六間向丙○○退租，並將該電話遷移至
    原住處變更為0000000。因當初該電話之申請費用係由丙○○所出，丙○○向其要回該電話，而伊回台後即以該電話與親友聯絡而經常使用，遂將伊原住
    處較未使用之0000000之電話還丙○○，丙○○要伊將該電話過戶給陳偉
    祟，並交給伊陳偉祟之身分證及印章，伊以為丙○○係要將上開透天屋一棟租給
    陳偉祟或賣給他，伊遂聽丙○○之指示拿上開身分證及印章去電信局，將伊所有
    之0000000號電話過戶給陳偉祟，伊並不知丙○○並未得陳偉祟之同意等
    語。
五、經查，證人簡銘輝到庭結證稱：「八十七年年中丙○○叫我開車送他至台南，到
    了台南的臨安路時，他告訴我說他要將身分證及印章拿給別人，那時我有下車買
    煙，當初我不知他拿給被告甲○○，第二次我再到同樣地點時，我停車，但丙○○未下車，甲○○從車窗拿進身分證及印章還他，這時我才知道他是甲○○，因
    甲○○是禿頭，所以我第二次即認出他與第一次是同一人。甲○○找丙○○的外
    甥叫「阿海」的，「阿海」再轉告我出庭作證。當時我有聽丙○○說拿身分證及
    印章給甲○○是要他幫忙辦電話」等語，查證人簡銘輝與被告甲○○並非舊識且
    無利害關係，既經具結在案，其證詞難認會有所偏頗，是陳偉祟之印章係丙○○
    交予被告甲○○前往電信局辦理，並非被告甲○○所偽刻，即堪認定。而被告上
    開供稱電話過戶情節，亦有台灣南區電信分公司台南營業處函附客戶歷史資料子
    系統表附內可佐，參以被告丙○○當時係住高雄，而被告甲○○係住台南，由住
    高雄之被告丙○○委託住於台南之被告甲○○就近辦理電話過戶，應與常情無悖
    ，是被告甲○○辯稱其係幫丙○○過戶，其不知被告丙○○未得陳偉祟同意辦理
    電話過戶等情，尚合常理，應認被告甲○○係不知情之工具，而為被告丙○○所
    利用，難認被告甲○○與被告丙○○間有何行使偽造私文書之犯意聯絡及行為分
    擔。公訴人所憑認定被告犯罪之被害人指訴，及台灣南區電信分公司台南營業處
    函等論據，均無可採為被告有罪之證據，揆諸前開規定及判例意旨，依罪疑從輕
    原則，即應為被告無罪之有利認定。此外，復查無其他積極證據足認被告有公訴
    人所指之犯行，既不能證明被告犯罪，自應為其無罪之諭知。
六、據上論斷，應依刑事訴訟法第三百零三條第五款、第三百零一條第一項，判決如
    主文。
中      華      民      國      八十九      年      十一    月    九    日
                                  臺灣高雄地方法院刑事第二庭
                                      法  官    劉建利
右正本證明與原本無異。
如不服本判決，應於判決送達後十日內，向本院提出上訴狀。
                    書記官    洪生輝
中      華      民      國      八十九      年      十一    月   十三   日


司法院資訊處製作；財團法人民間司法改革基金會備份。
